【裁判字號】    88,自,120
【裁判日期】    890229
【裁判案由】    誣告等
【裁判全文】
臺灣屏東地方法院刑事判決                          八十八年度自字第一二號
    自  訴  人  丙○○
    被      告  甲○○
右列被告因誣告等案件，經自訴人提起自訴，暨台灣屏東地方法院檢察署移送併辦（
八十八年度偵字第六九０七號），本院判決如左：
     主  文
甲○○無罪。
     理  由
一、自訴意旨略以：自訴人丙○○於民國八十八年七月二十八日晚間八時三十分許，
    駕車途經屏東縣獅子鄉台九線四七八公里五百公尺處，見被告甲○○所駕車輛右
    輪深陷水溝，並在風雨中求援，自訴人遂前往屏東縣正道修車廠央託負責人乙○
    ○前往托吊，自訴人亦隨同前往，迨車輛托吊回修車廠，被告準備支付二千五百
    元予修車廠時，竟宣稱其皮包內五千元不翼而飛，且言剛才只自訴人一直與被告
    一起，自訴人乍聽之下不知如何是好，再詢問被告到底遺失多少錢及如何遺失，
    嗣被告又從一大皮箱內抽出一紅包袋，其內洽有五千元，被告適時開始大吵大鬧
    ，無一合理之解釋以還自訴人清白，自訴人乃請求被告誠心道謝，並補償時間損
    失五百元，被告竟意氣用事將五千元交予自訴人，自訴人將其中一千元抽出交付
    修車廠，並留下一名片表示被告若後悔，可隨時以電話索還，然被告不思感恩，
    仍前往屏東縣警察局枋寮分局丹路派出所報案，指稱自訴人態度不佳，希望警方
    依法處理，而該案件業經台灣屏東地方法院檢察署檢察官不起訴處分確定，被告
    實有捏編事實構陷自訴人，因認被告係涉犯誣告罪等語。
二、按犯罪事實應依證據認定之，無證據不得推定其犯罪事實；且不能證明被告犯罪
    者，應諭知無罪之判決，刑事訴訟法第一百五十四條、第三百零一條第一項分別
    定有明文。又按認定不利於被告之事實，須依積極證據，茍積極證據不足為不利
    於被告事實之認定時，即應為有利於被告之認定，更不必有何有利之證據；故證
    據是否真實尚欠明顯，自難以擬制推測之方法，為其裁判之基礎，最高法院三十
    年度上字第八一六號、五十三年度台上字第六五六號著有判例。又刑法第一百六
    十九條第一項誣告罪之成立，以意圖他人受刑事或懲戒處分，向該管公務員誣告
    為構成要件，故該項犯罪不特須指出其具體事實足以使人受刑事或懲戒處分，且
    須明知其為虛偽，具有故意構陷之情形始能成立，如對於事實有所誤認，即缺乏
    此種意思條件，自難令負誣告責任，最高法院二十二年度上字第三三六八號著有
    判例。
三、訊據被告甲○○堅詞否認有何誣告犯行，辯稱當日被告曾向自訴人下跪道歉，自
    訴人回稱並不因此原諒被告，被告害怕才報警備案，請警方依法處理，並未捏編
    事實等語。經查被告曾因自訴人要求補償時間損失，乃交付五千元予自訴人等情
    ，為自訴人所供陳屬實，又被告並因雙方發生誤會而向自訴人下跪一節，亦為自
    訴人所不否認，再核被告向警方報案時係指稱自訴人惡言相向，經被告向其下跪
    道歉後，自訴人態度仍未改善，此亦經本院依職權調取台灣屏東地方法院檢察署
    八十八年度偵字第六一０八號偵查卷閱明無訛，又被告係向修車廠借用電話報警
    一節，亦經證人乙○○證述屬實，衡被告一女子面臨此突發事端，未便追究懷疑
    遺失之金錢，仍另交付五千元，且曾下跪道歉，並旋向修車廠借用電話報案，顯
    見被告確有畏怖之情，被告辯稱係因害怕而報警備案，即屬可採，況被告所報案
    之內容係認自訴人態度不佳，此為被告主觀之感受，尚非捏編具體事實，足以使
    自訴人受刑事或懲戒處分，從而本件被告係出誤會而非構陷，且雙方已達成民事
    訴和解，為自訴人所陳明，此外復查無其他任何積極證據，足佐被告涉犯誣告罪
    名，自應諭知被告無罪之判決。
據上論斷，應依刑事訴訟法第三百四十三條、第三百零一條第一項，判決如主文。
中      華      民      國    八十九    年      二      月    二十九    日
                                      臺灣屏東地方法院刑事第二庭
                                          法  官  蕭  世  昌
右判決正本證明與原本無異。
對於本判決如有不服應於收受送達後十日內向本院提出上訴書狀上訴於台灣高等法院
高雄分院並按他造當事人之人數附具繕本。
                                          書記官  曾  文  玲      
中      華      民      國    八十九    年      二      月    二十九    日


司法院資訊處製作；財團法人民間司法改革基金會備份。
